臺灣板橋地方法院民事判決　　　　　　　 95年度訴字第422號
原　　　告　庚○○
　　　　　　戊○○
前列二人共同
訴訟代理人　連元龍律師
複訴訟代理　張人志律師
人
被　　　告　丙○○
　　　　　　台証綜合證券股份有限公司三重分行
上　一　人
法定代理人　甲○○
被　　　告　台証期貨股份有限公司
法定代理人　丁○
上列二被告共同
訴訟代理人　陳佩貞律師
　　　　　　蔡玉玲律師
上　一　人
複訴訟代理　陳信宏律師
人
被　　　告　台新國際商業銀行股份有限公司三重分行
　　　　　　　　　　　設台北縣三重市○○○路112、114、11
　　　　　　　　　　　　6號1樓
法定代理人　己○○　　住同上
訴訟代理人　乙○○　　住台北市○○區○○路4段118號15樓
上列當事人間請求損害賠償等事件，經本院於民國96年6 月22日
言詞辯論終結，判決如下：
    主  文
原告之訴及假執行之聲請均駁回。
訴訟費用由原告負擔。
    事實及理由
一、原告原以台証綜合證券股份有限公司（下稱台証證券公司）
    、台証期貨經紀股份有限公司、台新國際商業銀行、丙○○
    為被告提起訴訟，於訴狀繕本送達後，
    (一)於民國95年7 月18日提出民事起訴狀，表明以丙○○、台
      証綜合證券股份有限公司三重分公司、台新國際商業銀行
      三重分公司（下稱台新銀行三重分行）為被告，並將其應
      受判決事項之聲明，由「(一)被告丙○○、台証證券公司、
      台新國際商業銀行應連帶賠償原告聯電股票7,767 股、台
      積電3,512 股、彰銀2,000 股、華南金股1,810 股、日盛
      金3,753 股、台灣大1,570 股及第一金667 股於92年6 月
      5 日迄今之差價及自損害發生時起至清償時止按年利率百
      分之五計算之利息。(二)被告丙○○、台証證券公司、台証
      期貨經紀股份有限公司及台新國際商業銀行應連帶賠償原
      告庚○○新台幣（下同）200,000 元及自損害發生時起至
      清償時止按年利率百分之五計算之利息。(三)被告丙○○、
      台証期貨經紀股份有限公司應連帶賠償原告庚○○
      400,000 元及自損害發生時起至清償時止按年利率百分之
      五計算之利息。(四)被告丙○○、台証期貨經紀股份有限公
      司應連帶賠償原告戊○○400,000 元及自損害發生時起至
      清償時止按年利率百分之五計算之利息。(五)被告丙○○、
      台新國際商業銀行應連帶賠償原告庚○○199,000 元及自
      損害發生時起至清償時止按年利率百分之五計算之利息。
      (六)願供擔保請准宣告假執行。」，變更為「(一)被告丙○○
      、台証綜合證券股份有限公司三重分公司、台新銀行三重
      分行應連帶賠償原告庚○○500,000 元及自損害發生時起
      至清償時止按年利率百分之五計算之利息。(二)被告丙○○
      、台証綜合證券股份有限公司三重分公司、台新銀行三重
      分行應連帶賠償原告庚○○200,000 元及自損害發生時起
      至清償時止按年利率百分之五計算之利息。(三)被告丙○○
      、台証綜合證券股份有限公司三重分公司應連帶賠償原告
      庚○○400,000 元及自損害發生時起至清償時止按年利率
      百分之五計算之利息。(四)被告丙○○、台証綜合證券股份
      有限公司三重分公司應連帶賠償原告戊○○400,000 元及
      自損害發生時起至清償時止按年利率百分之五計算之利息
      。(五)被告丙○○、台新銀行三重分行應連帶賠償原告庚○○199,000 元及自損害發生時起至清償時止按年利率百分
      之五計算之利息。(六)願供擔保請准宣告假執行。」。被告
      無異議而為本案之言詞辯論，依民事訴訟法第255 條第2
      項之規定，應視為同意該變更。
    (二)原告庚○○於本院96年3 月2 日言詞辯論期日撤回請求被
      告丙○○、台新銀行三重分行應連帶賠償原告庚○○
      199,000 元及自損害發生時起至清償時止按年利率百分之
      五計算之利息之訴，並提出民事更正訴之聲明暨準備一狀
      ，再陳明除被告丙○○、台新銀行三重分行外，以台証證
      券公司為被告，併以台証期貨股份有限公司（下稱台証期
      貨公司）為被告，且將其訴之聲明再變更為：(一)被告台証
      期貨公司應給付原告庚○○400,000 元，或被告台証證券
      公司與被告丙○○應連帶給付原告庚○○400,000 元，及
      自92年5 月15日起至清償日止，按週年利率百分之五計算
      之利息。(二)被告台証期貨公司應給付原告戊○○400,000
      元，或被告台証證券公司與被告丙○○應連帶給付原告戊○○400,000 元，及自92年6 月17日起至清償日止，按週
      年利率百分之五計算之利息。(三)先位聲明：確認原告庚○○對被告台新國際商業銀行於92年7 月4 日、7 月10日、
      9 月10日、93年9 月22日，自原告庚○○設於被告所屬三
      重分行第000000000000000 號帳戶內所扣取500,000 元、
      15,000元、203,400 元、20,000元等金額之存款債權存在
      。備位聲明：被告台証證券公司及被告丙○○應連帶給付
      原告庚○○738,400 元，及其中500,000 元自92年7 月4
      日起、15,000元自92年7 月10日起、203,400 元自92年9
      月10日起、20,000元自93年9 月22日起均至清償日止，按
      週年利率百分之五計算之利息。(四)第一、二項聲明及第三
      項之備位聲明，原告願供擔保，請准宣告假執行。」，被
      告丙○○、台新銀行三重分行無異議而為本案之言詞辯論
      ，被告台証證券公司雖以：原告上開變更後聲明第(三)項為
      複數被告之主觀預備合併之訴，依最高法院91年台上字第
      2308號判決意旨，後位當事人可能未獲任何裁判，致後位
      當事人地位不安定，與訴訟安定性原則有違，且先位當事
      人與他當事人間之裁判，對後位當事人並無法律上之拘束
      力，徒使後位當事人浪費無益之訴訟程序。又如適用民事
      訴訟法第55條共同訴訟人獨立之原則，於一被告（原告）
      上訴時，其效力不及於其他被告（原告）亦難免有裁判矛
      盾之可能，原告變更後之此項聲明，顯非適法。又原告變
      更聲明之第(一)、(二)項，原告雖主張係屬「主觀之選擇合併
      之訴」，惟選擇合併之訴之審理及判斷，並無先後順序，
      而應由法院全部審理而擇其一加以判決，此對被告訴訟地
      位之不安定以及可能產生裁判矛盾之情形，較前揭主觀預
      備合併之訴有過之而無不及，依前述之說明，其此部分之
      聲明更非適當等語置辯，惟查，原告於本院96年3 月2 日
      言詞辯論期日就上開變更後聲明第(一)、(二)項，雖陳明係選
      擇合併關係，但其嗣於96年6 月15日提出民事更正訴之聲
      明暨準備二狀，業已更正為不真正連帶債務關係，已無主
      觀選擇合併對被告台証證券公司訴訟地位之不安定以及可
      能產生裁判矛盾之情形。又主觀預備合併，有原告多數（
      共同原告對於同一被告為預備之合併）與被告多數（同一
      原告對於共同被告為預備之合併）之類型，其在學說及實
      務上，固因具體個案之不同，各按其性質而持肯定說與否
      定說互見。於被告多數之主觀預備訴之合併，縱其先、備
      位之訴之訴訟標的容或不同，然二者在訴訟上所據之基礎
      事實如屬同一，攻擊防禦方法即相互為用，而不致遲滯訴
      訟程序之進行。苟於備位訴訟之當事人未拒卻而應訴之情
      形下，既符民事訴訟法所採辯論主義之立法精神，並可避
      免裁判兩歧，兼收訴訟經濟之效，自為法之所許（最高法
      院著有94年度台抗字第980 號判決意旨參照）。查本件原
      告於起訴時即表明被告丙○○有盜領其帳戶款項500,000
      萬元及200,000 元之侵權行為情事，被告台証證券公司就
      被告丙○○之行為應負僱用人之連帶賠償責任，其後僅擴
      張其請求之金額為738,400 元，被告台証證券公司就此並
      已為應訴及防禦，且此與先位請求對被告台新銀行三重分
      行確認存款債權存在之訴，基礎事實同一，攻擊防禦方法
      亦相互為用，且無遲滯訴訟程序進行之情事，依上開說明
      ，尚無何致被告台証證券公司訴訟地位之不安定以及可能
      產生裁判矛盾之情事，為免裁判兩歧，兼收訴訟經濟之效
      ，依上開說明，自應准許。
    (三)原告於96年6 月15日又提出民事更正訴之聲明暨準備二狀
      ，以上開第(一)、(二)項聲明，被告台証期貨公司與被告台証
      證券公司、丙○○間係屬不真正連帶債務關係，將其應受
      判決事項之聲明再變更為：(一)被告台証期貨公司應給付原
      告庚○○400,000 元，或被告台証證券公司與被告丙○○
      應連帶給付原告庚○○400,000 元，及自92年5 月15日起
      至清償日止，按週年利率百分之五計算之利息。上開給付
      ，於被告中任一人為給付時，他被告於清償範圍內同免其
      責任。(二)被告台証期貨公司應給付原告戊○○400,000 元
      ，或被告台証證券公司與被告丙○○應連帶給付原告戊○○400,000 元，及自92年6 月17日起至清償日止，按週年
      利率百分之五計算之利息。上開給付，於被告中任一人為
      給付時，他被告於清償範圍內同免其責任。(三)先位聲明：
      確認原告庚○○對被告台新國際商業銀行於92年7 月4 日
      、7 月10日、9 月10日、93年9 月22日，自原告庚○○設
      於被告所屬三重分行第000000000000000 號帳戶內所扣取
      500,000 元、15,000元、203,400 元、20,000元等金額之
      存款債權存在。備位聲明：被告台証證券公司及被告丙○○應連帶給付原告庚○○738,400 元，及其中500,000 元
      自92年7 月4 日起、15,000元自92年7 月10日起、
      203,400 元自92年9 月10日起、20,000元自93年9 月22日
      起，均至清償日止，按週年利率百分之五計算之利息。(四)
      第一、二項聲明及第三項之備位聲明，原告願供擔保，請
      准宣告假執行。被告均無異議而為本案之言詞辯論，依民
      事訴訟法第255 條第2 項之規定，應視為同意該變更。
二、原告主張：
    (一)原告於92年間曾委請被告丙○○代向被告台証期貨公司開
      立原告庚○○、戊○○之期貨帳戶，被告丙○○竟將其母
      林吳麗珠及其兄林滋榮之期貨帳戶資料（帳號分別為
      000000－0 及000000－0） 交付原告，偽稱該帳戶乃原告
      之期貨帳戶，指示原告將購買期貨之款項匯入，使原告陷
      於錯誤分別於92年5 月15日及6 月17日各匯入400,000 元
      ，計800,000 元至前述帳戶。被告丙○○利用職務之便，
      將其母林吳麗珠及其兄林滋榮之期貨帳戶資料（帳號分別
      為000000－0 及000000－0） 交付原告，偽稱該帳戶乃原
      告之期貨帳戶，指示原告將購買期貨之款項匯入，使原告
      庚○○、戊○○陷於錯誤分別於92年5 月15日及6 月17
      日各匯入40萬元至前述被告台証期貨公司之帳戶，被告台
      証期貨公司無法律上之原因受領原告庚○○、戊○○所給
      付之400,000 元，自應依民法第179 條之規定返還予原告
      ；另原告各匯入40萬元至前述帳戶，係遭被告丙○○詐騙
      陷於錯誤所致，而被告丙○○利用職務之便詐騙原告當時
      ，係受僱於被告台証證券公司，依民法第184 條及第188
      條之規定，被告台証證券公司應與被告丙○○負連帶賠償
      責任。
    (二)原告係被告台証證券公司之客戶，為從事股票買賣而於被
      告台証證券公司及被告台新銀行三重分行，分別設有帳號
      為0000000 之集保帳戶及帳號為00000000000000之存款帳
      戶，並以被告丙○○為股票經紀人。詎料，被告丙○○竟
      利用職務之便，未經原告指示或同意，擅自盜賣原告帳戶
      內之股票，得款532,500 ，並於92年7 月4 日、7 月10日
      偽刻原告之印章，分別自原告前開存款帳戶盜領500,000
      元、及15,000元。被告丙○○嗣又以代原告申購基金為由
      ，要求原告匯入200,000 元至前開存款帳戶，而於92年9
      月10日以同一方式偽造取款條盜領203,400 元，再於93年
      9 月22日盜領20,000元，總計盜領738,400 元。被告台新
      銀行三重分行與原告庚○○間乃消費寄託之契約關係，被
      告台新銀行三重分行依約負有返還消費寄託物之義務，惟
      被告丙○○偽刻原告庚○○印章、以偽造之取款條盜領存
      款，非民法第條310 第2 款所稱債權之準占有人至明，是
      被告台新銀行三重分行於92年7 月4 日、7 月10 日 、9
      月10日、93年9 月22日，自原告庚○○第
      000000000000000 號帳戶內所扣取500,000 元、15,000元
      、203,400 元、20,000元等金額，對於原告庚○○均不生
      清償效力，上開金額之存款債權自仍存在。倘　鈞院認被
      告台新銀行三重分行於92年7 月4 日、7 月10日、9 月10
      日、93年9 月22日，自原告庚○○第000000000000000 號
      帳戶內所扣取500,000 元、15,000元、203,400 元、
      20,000元等金額，對於原告已生清償效力，上開金額之存
      款債權已不存在；然因該等損害之發生係被告丙○○利用
      職務之便，擅自盜賣原告庚○○帳戶內之股票，且偽刻印
      章偽造取款條，分別於92年7 月4 日、7 月10日、9 月10
      日、93年9 月22日盜領原告庚○○之存款計738,400 元（
      500,000+15,000+203,400+20,000= 738,400），而被告丙○○盜賣股票、盜領存款當時係受僱於被告台証證券公司
      ，依民法第184 條及第188 條之規定，被告台証證券公司
      應與被告丙○○負連帶賠償責任。
    並聲明：
    (一)被告台証期貨公司應給付原告庚○○400,000 元，或被告
      台証證券公司與被告丙○○應連帶給付原告庚○○
      400,000 元，及自92年5 月15日起至清償日止，按週年利
      率百分之五計算之利息。上開給付，於被告中任一人為給
      付時，他被告於清償範圍內同免其責任。
    (二)被告台証期貨公司應給付原告戊○○400,000 元，或被告
      台証證券公司與被告丙○○應連帶給付原告戊○○
      400,000 元，及自92年6 月17日起至清償日止，按週年利
      率百分之五計算之利息。上開給付，於被告中任一人為給
      付時，他被告於清償範圍內同免其責任。
    (三)先位聲明：
      確認原告庚○○對被告台新國際商業銀行於92年7 月4 日
      、7 月10日、9 月10日、93年9 月22日，自原告庚○○設
      於被告所屬三重分行第000000000000000 號帳戶內所扣取
      500,000 元、15,000元、203,400 元、20,000元等金額之
      存款債權存在。
　　  備位聲明：
      被告台証證券公司及被告丙○○應連帶給付原告庚○○
      738,400 元，及其中500,000 元自92年7 月4 日起、
      15,000元自92年7 月10日起、203,400 元自92年9 月10
      日起、20,000元自93年9 月22日起，均至清償日止，按週
      年利率百分之五計算之利息。
    (四)第一、二項聲明及第三項之備位聲明，原告願供擔保，請
      准宣告假執行。
三、被告台新銀行三重分行則抗辯：
    (一)原告庚○○於91年5 月30日曾至被告台新銀行三重分行辦
      理開立證券劃撥交割帳戶，帳號為000-00-000000-0-00，
      依原告庚○○與被告台新銀行三重分行簽訂之「台新國際
      商業銀行存款業務總定書」之約定條款，其同意遵守下列
      條款：
      1.「立約人與貴行各該存款帳戶之一切往來，除利用各種
        電子設備交易或約定轉帳扣繳外，均以立約人各該印鑑
        卡所示之原留印鑑為憑，‧‧」；
      2.「立約人之存摺、原留印鑑、金融卡及存單應自行妥慎
        保管及保密，如有遺失、滅失或被竊情事，立約人應立
        即通知貴行並申請辦理掛失手續，‧‧」；
      3.「立約人各項存款憑證或其簽章雖有被偽造、變造或塗
        改等情事發生，貴行如已盡善良管理人之注意義務仍不
        能辨識，而認為予以付款者，其發生之損失，貴行不負
        賠償之責」；
      4.「除另有特別約定外，立約人得憑取款憑條加蓋原留印
        鑑取款‧‧」
    (二)原告庚○○稱被告丙○○盜刻其印鑑並偽造取款條至被告
      台新銀行三重分行營業處所領款，被告台新銀行三重分行
      竟任由被告丙○○領取其證券劃撥交割帳戶內之款項，認
      為被告台新銀行三重分行應與被告丙○○共同負責乙事，
      惟原告庚○○依與被告台新銀行三重分行之約定，本來應
      對其開立在被告台新銀行三重分行之證券劃撥交割帳戶之
      存摺及原留印鑑負有妥慎保管之義務。惟卻發生被告丙○○持原告庚○○之存摺及蓋妥原留印鑑之取款憑條至被告
      台新銀行三重分行營業處所取款情事，足見原告庚○○並
      未善盡妥慎保管之義務。被告丙○○自91年5 月30日起以
      蓋有原告庚○○原留印鑑之取款憑條至被告台新銀行三重
      分行營業處所取款，該等取款憑條上留存之印鑑與被證一
      上所留存之原留印鑑，經被告台新銀行三重分行辨識後係
      屬一致。且被告台新銀行三重分行之行員在上班處所聽聞
      有人提及被告丙○○曾向別人說到取款憑條上留存之印鑑
      係其利用原告庚○○不注意時所私自盜蓋與被告丙○○與
      原告庚○○為男女朋友關係等情事，因此被告台新銀行三
      重分行合理推論該取款憑條上留存之印鑑即為原告庚○○
      原留存之印鑑，被告台新銀行三重分行亦係憑此印鑑為辨
      識之依據。故原告庚○○應直接就該盜蓋其印鑑之人（即
      被告丙○○）訴追其刑法之盜用印章罪嫌。被告丙○○持
      被證二之取款憑條（有原告庚○○之原留印鑑至被告台新
      銀行三重分行營業處所取款，被告台新銀行三重分行在檢
      視是否攜帶存摺、留存印鑑是否一致、取款金額是否正確
      等金融機構辦理取款之手續後，將擬領取之款項交付予被
      告丙○○，亦符合民法第310 條第2 款規定，對原告庚○○已生清償效力。再該等取款金額均低於1,000,000 元，
      被告台新銀行三重分行尚無踐履須向取款人請求其出示身
      份證件並填載相關資料予大額提款登記簿之義務，亦即，
      除洗錢防制法及主管機關另有規定者，被告台新銀行三重
      分行並無須進一步辨識取款人身份之義務。綜上，被告台
      新銀行三重分行除履行與原告庚○○所約定之事項，且悉
      依金融機構實務辦理取款事宜，亦已盡善良管理人之注意
      義務辨識該留存之印鑑，並符合法律規定，因此，被告台
      新銀行三重分行就該等款項之交付實無任何違反法律上義
      務之情，自無過失責任可言，更無所謂「故意」，被告台
      新銀行三重分行何須與被告丙○○連帶對原告庚○○負共
      同侵權行為之損害賠償責任。至於，原告庚○○稱被告丙○○盜用其印鑑並偽造取款條乙事之相關議題及糾紛，實
      存在於該二人間，此部分非被告台新銀行三重分行得以置
      喙。
    等語，並聲明：(一)原告之訴駁回。(二)如受不利判決，請准提
    供現金或等值有價證券為擔保，准予免假執行。
四、被告台証證券公司、台證期貨公司則辯稱：
    (一)關於原告庚○○之股票買賣部分：
      1.查原告庚○○於91年5 月30日即在被告台証證券公司開
        戶，當時原告庚○○留存之通信地址為「台北市○○路
        115 巷8 弄1 號3 樓」。92年6 月5 日原告庚○○將其
        委託日盛證券公司及富隆證券公司存放在集保之股票，
        轉至其在被告台証證券公司之集保帳戶。依原告庚○○
        於刑案中所提出其於日盛證券公司之證券存摺，原告庚○○在證券市場交易進出頻繁。依原告庚○○以往在證
        券市場交易頻繁之操作方式，其何可能無緣無由將股票
        轉匯至被告台証證券公司，隨後即完全未予處置？依原
        告庚○○原先在證券市場交易活絡之情形，對照原告庚○○在93年9 月以前傳給被告丙○○之親密簡訊，益證
        被告丙○○所述：因其與原告庚○○為男女朋友關係，
        原告庚○○將股票自他券商轉入被告台証證券公司帳戶
        之目的，即在授權由被告丙○○為其操作處理，以作業
        績及賺取價差等情，實較合理。
     2.原告庚○○於92年6 月5 日自他券商匯入股票至其設在
       被告台証證券公司之帳戶後，該帳戶開始有股票之交易
       。依規定，被告台証證券公司應在次月初寄送當月帳戶
       內之股票交易對帳單供原告庚○○核對。然原告庚○○
       竟於被告台証證券公司即將寄送對帳單前之92年6 月30
       日向被告台証證券公司申請變更通信地址為被告丙○○
       之居所地。查原告庚○○迴避自己之住所，又不指定上
       班處所或其他可親自收信之地址作為與被告台証證券公
       司之通信地址，顯見原告庚○○不僅消極地不願其妻即
       原告戊○○得知其在被告台証證券公司有證券交易，並
       且積極地指定由被告丙○○核對其在被告台証證券公司
       之股票交易情形。查原告庚○○若非授權由被告丙○○
       買賣操作其帳戶內之股票，何以指定被告丙○○核對該
       帳戶交易對帳單？
     3.被告丙○○持有原告庚○○在被告台新銀行三重分行之
       帳戶存摺，原告庚○○於刑案中亦自認存摺由其交付無
       誤。查被告丙○○所持有原告庚○○之銀行存摺，係原
       告庚○○在被告台証證券公司股票買賣交割專用之銀行
       帳戶，被告丙○○必需持有該存摺，始能隨時知悉帳戶
       內之餘額，以確定帳戶內有足夠之交割股票資金。原告
       庚○○於開始交易股票之當月，向被告台証證券公司申
       請變更其通信地址為被告丙○○之居所，並將其證券交
       割專用之銀行存摺交予被告丙○○，以使其掌控資金，
       顯見原告庚○○授權被告丙○○為其買賣帳戶內之股票
       。故原告庚○○指被告丙○○盜賣其股票云云，並非事
       實。
    (二)關於原告庚○○在被告台新銀行三重分行帳戶之存款部分
      ：
      1.鑑定之結果雖認為被告丙○○持以提款之取款憑條上之
        4 枚印文，與原告庚○○在被告台新銀行三重分行原存
        印鑑不符。惟比對該印文，兩者相似度甚高，連被告台
        新銀行三重分行臨櫃之承辦人員都無法辨識而如數付款
        。查原告庚○○在被告台新銀行之存摺上，並未蓋留其
        原存印鑑之式樣，若謂本件送鑑定之4 張取款憑條均係
        偽刻印章所作成，則至少被告丙○○應先知道原告庚○○之印鑑式樣為何，始可能依原式樣偽刻。查原告庚○○謂其並未交付已用印之取款憑條予被告丙○○，則丙○○何能憑空偽刻相似度如此高之印章而予使用？原告
        庚○○稱：被告丙○○「推薦原告申購六小福基金，原
        告不疑有他，於同年9 月9 日匯入200,000 元至被告台
        新銀行帳戶，委請被告代為申購該基金。未料被告未依
        原告指示代為申購該基金」云云。查原告庚○○將款項
        存入自己之銀行帳戶，如非同時交付取款憑條予被告丙○○，如何能期待被告丙○○可自其帳戶中取款以申購
        基金？原告庚○○匯款進入自己之銀行帳戶，並認為被
        告丙○○能為其取款以「申購基金」，足見原告庚○○
        確有交付已用印之取款憑條予被告丙○○。
      2.查原告庚○○指稱被盜領四筆款項之4 張取款憑條上之
        印文，經鑑定結果，4 枚印文均相符合。惟依上所述，
        92年9 月10日之取款憑條應係原告庚○○交付被告丙○○，則其餘三張印文與92年9 月10日取款憑條相同之取
        款憑條，即應同係庚○○所交付。原告於起訴時原稱：
        丙○○於92年7 月4 日及92年9 月10日所提領之
        500,000 元及200,000 元等二筆，為被告丙○○所盜領
        云云，後則改稱除上述二筆外，另92年7 月10日及93年
        9 月22日所提領之15,000元及20,000元亦為被告丙○○
        所盜領云云。惟據被告丙○○稱：原告庚○○之銀行帳
        戶向來由其使用，其並非僅提款4 次，並曾多次補充資
        金以備股票交割，一直使用帳戶至93年9 月下旬。觀諸
        原告庚○○於刑案所提出其在台新銀行帳戶之交易明細
        ，該帳戶自92年6 月11日起至93年9 月22日止，共有
        326 筆進出資料（92年度114 筆，93年度212 筆），除
        上述四筆提款外，尚有多筆提款之記錄，則除原告庚○○忽謂二筆，忽謂四筆之提款外，其餘各筆之提領，原
        告庚○○何以未指稱係遭丙○○盜領？
      3.依原告庚○○在被告台新銀行三重分行之帳戶明細，除
        原告庚○○匯入之200,000 元（即其所謂「購買六小福
        基金」之資金）外，陸續有多筆資金存入，前後一年有
        餘。查被告丙○○如意圖不法，而以偽造之印文盜領存
        款，自當儘速將全部款項領空，何可能於盜領存款後，
        依舊使用該帳戶，並多次自行存入資金以供原告庚○○
        證券帳戶之股票交割？查原告庚○○既授權被告丙○○
        操作買賣其在台証證券之股票帳戶，為交割股票資金之
        需求，已連同股票交割專用之銀行帳戶存摺一併交予被
        告丙○○管理使用，並認為被告丙○○可自行自其銀行
        帳戶內取款（至少原告庚○○自認就「申購六小福基金
        」之該筆，被告丙○○可以向被告台新銀行三重分行取
        款），而系爭四筆款項取款憑條上之印文又屬同一，則
        顯然該四張取款憑條均為原告庚○○交付被告丙○○，
        以由被告丙○○取款調度兩人共同投資之資金。故鑑定
        之結果雖認取款憑條上之印文，與原告庚○○留存在被
        告台新銀行三重分行之印鑑式樣不符，然此僅能證明原
        告庚○○有兩枚相似之印章，於交付取款憑條予被告丙○○時，原告庚○○存心不良，故意使用不正確之印鑑
        而已。尚無從證明印章為被告丙○○盜刻、冒用，更不
        能證明被告丙○○有盜領存款之行為。
    (三)被告台証證券公司對原告並無賠償之責任：
      1.查原告庚○○匯入其帳戶之股票及資金，係原告庚○○
        同意由被告丙○○管理操作處置，而為二人共同投資理
        財之用，並非被告丙○○有予盜賣或盜領款項之行為，
        已如上述。因證券市場，本有其風險存在，因投資而造
        成損失，實與「不法侵害」他人權利截然不同。原告庚○○既同意提供帳戶、股票及資金供被告丙○○從事股
        票交易，並同意被告丙○○取款以調度資金，即無侵權
        行為可言，原告無要求被告台証證券公司與被告丙○○
        負連帶賠償責任之依據。
      2.依原告庚○○於開戶契約之聲明書第2 項與被告台証證
        券公司約定「本人聲明……不將所有之股票、股條、證
        券存摺、印章及存摺交由　貴公司員工保管……否則因
        此所生之糾葛或損害，與　貴公司無涉，本人願自行負
        責。」。故退步言，縱認被告丙○○涉有盜領原告庚○○在銀行帳戶存款之行為，亦係因原告庚○○違反上述
        與被告台証證券公司之約定，自願將其證券專戶之銀行
        存摺交由被告丙○○保管，致被告丙○○能持其存摺向
        被告台新銀行三重分行取款所致。依上述約定，原告庚○○已同意在此情形下，排除民法僱用人與受僱人間之
        連帶賠償責任，而由其自行負責，原告庚○○自無再要
        求台証證券公司負賠償責任之理。
      3.再退步言，倘鈞院仍認被告台証證券公司對被告丙○○
        之行為，依然應負僱用人之責任，按僱用人於選任受僱
        人及監督其職務之執行，已盡相當之注意或縱加以相當
        之注意而仍不免發生損害者，僱用人不負賠償責任。民
        法第188 條第1 項定有明文。查原告庚○○主張其受損
        害之原因，係因被告丙○○盜賣其股票後盜領其股款。
        查被告台証證券公司遵照主管機關之規定，每月均寄送
        證券交易對帳單予有交易往來之客戶，原告庚○○於匯
        入股票至被告台証證券公司後，當月即自行向被告台証
        證券公司申請變更通信地址至被告丙○○處，原告庚○○之行為，顯然故意使被告丙○○脫離被告台証證券公
        司之監督，致被告台証證券公司雖對被告丙○○職務之
        執行已盡相當之注意，仍無法查知被告丙○○有盜賣原
        告庚○○股票之情事。依上開法條之規定，被告台証證
        券公司自不必就庚○○之損害負賠償責任。
      4.再損害之發生或擴大，被害人與有過失者，法院得減輕
        賠償或免除之。民法第217 條第1 項亦定有明文。查原
        告庚○○所指被告丙○○「盜領」之各筆提款，均非無
        摺提款，故被告丙○○得以順利領取原告庚○○在被告
        台新銀行之二筆或四筆存款，最主要之原因，實因原告
        庚○○將其銀行存摺交由被告丙○○保管，致被告丙○○持存摺連同取款憑條順利向被告台新銀行取款。是以
        ，造成原告庚○○損害之主要原因，實為原告庚○○自
        己之行為。從而，縱認被告台証證券公司因僱用人之身
        分，對原告庚○○仍負有責任，亦請依上開法條之規定
        ，免除被告台証證券公司之賠償責任。
    (四)關於被告台証期貨對原告並無賠償之責任：
      原告如未親自在被告台証期貨開戶，自不可能出現2 個戶
      頭，且該匯款亦應歸入原告之編號帳戶內，無交易即不可
      動支。又期貨交易係定期結算，原告實不可能2 年間均未
      聞問帳戶內交易往來，嗣後始發現金錢遭領取。足見被告
      丙○○辯稱：取款條係原告庚○○用印後交付予伊，並授
      權伊操作相關證券及期貨帳戶，堪予採信。
    等語，被告台證公司並聲明：(一)原告之訴及假執行之聲請均
    駁回。(二)如受不利判決，請准提供現金或等值有價證券為擔
    保，准予免假執行。被告台証期貨公司則聲明：請求駁回原
    告之訴。
五、被告丙○○則以：原告庚○○與被告丙○○原係男女朋友關
    係，被告丙○○賣出原告庚○○之股票，係經原告庚○○同
    意。原告之各400,000 元匯款，係因原告庚○○授權被告丙○○作期貨交易有虧損乃匯款彌補，被告丙○○自原告庚○○帳戶所領取之款項，係原告庚○○於取款條蓋用印章後交
    付與被告丙○○前往領款，並非被告丙○○所偽造等語置辯
    。並聲明：請求駁回原告之訴及假執行之聲請。
六、兩造於本院96年6 月22日言詞辯論期日，協議不爭執之事實
    為：
    (一)被告丙○○自91年5 月16日起任職於被告台証證券公司三
      重分公司，擔任證券營業員職務，於93年12月13日離職。
    (二)原告庚○○與被告丙○○自87年間起為男女朋友關係，本
      院卷第125-127 頁所示之簡訊及電子郵件均為原告庚○○
      所寄發。
    (三)原告庚○○於被告台証證券公司三重分公司設有0000000
      號之集保帳戶，於被告台新銀行三重分行開立000-00-00
      0000-0-000之存款帳戶。並被告丙○○於92 年7月4 日及
      同年月10日有自原告庚○○上開帳戶領取500,000 元及
      15,000元。
    (四)原告庚○○有於92年9 月9 日匯款200,000 元至其上開台
      新銀行帳戶，被告丙○○於同年月10日及22日自該帳戶領
      取203,400 元及20,000元。
    (五)原告庚○○、原告戊○○分別於92年5 月15日及同年6 月
      17日各匯款400,000 元至被告台證期貨在台新銀行城東分
      行帳戶，註記帳號000000-0及000000-0。
七、原告雖主張渠等因受被告丙○○之詐騙，致各匯款400,000
    萬元至被告丙○○之母林吳麗珠、其兄林滋榮之帳戶，並被
    告丙○○擅自盜領原告庚○○在被告台新銀行三重分行帳戶
    內之款項計738,400 元等語，但為被告丙○○所否認，並抗
    辯：伊與原告庚○○原為男女朋友關係，原告庚○○授權被
    告伊代為操作證券及期貨買賣交易，因原告庚○○未開設期
    貨交易帳戶，被告丙○○乃使用其母及兄之帳戶為交易，因
    有虧損，原告庚○○乃併以原告戊○○之名義，各匯款
    400,000 元以支應，伊自原告庚○○帳戶所領取之款項亦係
    用以支應期貨交易款項，取款條係原告庚○○預先蓋用印文
    後交付予伊等語，經查，
    (一)被告丙○○與原告庚○○早於85年間因同在信義房屋公司
      工作而相識，嗣於被告丙○○轉至富隆證券公司任職後，
      原告庚○○仍與被告丙○○保持聯絡，且在富隆證券公司
      開設交易帳戶。原告庚○○嗣於87年間結婚以後，有前往
      被告丙○○當時位於臺北縣三重市○○路39巷10號6 樓租
      屋處，且曾經與被告同遊花蓮、住在美崙飯店等情，業據
      原告庚○○於被告丙○○被訴偽造文書等刑事案件本院審
      理時證述明確（見本院95年度訴字第3119號刑事卷卷第
      127 至129 頁）；另依被告丙○○所提之電話簡訊及
      e-mail郵件之影本各2 紙（見本院卷一第000- 000-0頁）
      ，原告庚○○自92年9 月間起至93年9 月間止，曾多次發
      出郵件及簡訊予被告丙○○，內容充斥諸如「我真的好喜
      歡妳」、「親愛的好想抱抱你」、「親愛的好想你」、「
      不知何時才能抱抱你親親你」等文字，經本院提示，原告
      亦自承上開簡訊內容係其所發出無訛（見本院卷二96年6
      月22日言詞辯論筆錄），足認二人之間，頗有不尋常之親
      密關係，被告丙○○堅稱與原告庚○○有婚外情之男女朋
      友關係，當屬信而有徵。
    (二)又查，被告丙○○與原告庚○○早於85年間因同在信義房
      屋公司工作而相識，嗣被告丙○○轉至富隆證券公司任職
      後，原告庚○○仍與被告丙○○保持聯絡，且在富隆證券
      公司開設交易帳戶，有如前述，被告丙○○於91年5 月16
      日再轉至被告台証證券公司任職後，原告庚○○於同年月
      30日前往被告台證證券公司開設帳號000000-0號集保帳戶
      ，且向被告台新銀行三重分行申請開立帳號
      00000000000000號存款帳戶，約定作為其交易股票之轉帳
      帳戶。嗣於92年6 月5 日，原告庚○○將其設於富隆證券
      公司、日盛證券公司等處帳戶內之上市公司股票，匯撥至
      其上開設於被告台証證券公司之集保帳戶內等情，業據原
      告庚○○於上開刑事案件本院審理時證述明確（見本院上
      開刑事卷第126 、127 頁），並有被告台証證券公司開戶
      契約書影本1 份（本院卷一第163-174 頁）、台新銀行存
      款業務申請書及印鑑卡等影本、證券公司存券匯撥申請書
      影本2 紙（見臺灣板橋地方法院檢察署94年度偵字第
      17713 號卷第86頁）附卷可稽。又原告庚○○並有將其設
      於被告台証證券公司之上開集保帳戶存摺、設於被告台新
      銀行三重分行之上開存款帳戶存摺，均交由被告丙○○收
      執之事實，亦據原告庚○○於上開刑事案件本院審理時證
      述無訛（見本院上開刑事卷第121 、124 、130 頁）。再
      參以原告庚○○於92年6 月30日向被告台証證券公司申請
      變更通信地址為被告丙○○之居所地，此有客戶基本資料
      變更申請書之影本1 紙附於本院卷一第175 頁可證。經本
      院將該申請書上之「庚○○」簽名，與其向本院所提書狀
      上之簽名送鑑定結果，係屬相符，此有內政部警政署刑事
      警察局96年1 月17日刑鑑字第0960005964號鑑定書影本1
      份在卷可證（見本院卷一第236-239 頁）。足見原告庚○○與被告丙○○係舊識，於被告丙○○轉至被告台証證券
      公司任職後，原告庚○○隨即在被告台証證券公司開設集
      保帳戶，並特地從其他帳戶匯撥股票至該集保帳戶內，且
      將集保存摺、股票交易轉帳存摺一併交由被告丙○○收執
      ，並將證券交易對帳單寄送地址變更至被告丙○○之住處
      ，如其未授權被告丙○○代為買賣股票，自無須將其已在
      其他證券公司設立帳戶集中保管之股票，大費周章特地匯
      撥至被告丙○○任職之被告台証證券公司帳戶，且將集保
      存摺、股票交易轉帳存摺一併交由被告丙○○收執之理。
      蓋存摺乃是重要之交易證明，倘無特殊原因，衡情應無隨
      便交付他人，且長期未加索還之理。是被告丙○○辯稱：
      庚○○有將股票匯撥過來，同意由伊操作買賣等語，即堪
      採信。
    (三)再查，期貨交易帳戶之開立，須客戶親臨辦理，此為眾所
      週知，且有台証期貨開戶資格及流程資料之影本1 份附於
      本院卷二第198-200 頁可稽，原告自不可能委由被告丙○○代為開戶。而原告庚○○除有匯撥股票讓被告丙○○操
      作買賣外，曾先後於92年5 月15日、同年6 月17日，以其
      個人、其配偶戊○○名義，各匯款40萬元至被告丙○○之
      兄林滋榮及母親林吳麗珠的期貨交易帳戶乙節，業據原告
      提出合作金庫銀行匯款回條聯影本2 紙存卷可憑（見本院
      卷一第6 頁），且原告庚○○於上開刑事案件本院審理時
      亦坦承確有匯出上開2 筆款項，目的在作為期貨交易使用
      （見本院上開刑事卷第131 頁）。則被告丙○○辯稱：原
      告庚○○當時同意由伊操作買賣上開匯撥股票，並可使用
      賣得股款從事期貨交易，始將上開作為股票買賣交割價款
      匯款專用之被告台新銀行三重分行帳戶存摺，及預先蓋好
      印章之空白取款條，一併交給伊使用，因原告庚○○沒有
      開立期貨交易帳戶，伊係用哥哥林滋榮及母親林吳麗珠的
      期貨交易帳戶操作，這些事情庚○○都知情且同意等語，
      洵無悖乎情理，亦堪採取。
    (四)至於經本院將被告丙○○於92年7 月4 日、同年月10日、
      同年9 月10日及93年9 月22日向被告台新銀行三重分行領
      取款項之取款憑條4 紙並其存戶簽章欄上所蓋原告「庚○○」印文，送內政部警政署刑事警察局鑑定結果，與該帳
      戶之原留印鑑不相符，固有上揭鑑定書1 份可稽，但不能
      排除同時存在不同之2 顆印章，均由原告庚○○使用之可
      能性。此由卷附原告庚○○在上開被告台証證券公司客戶
      基本資料變更申請書上之印章，依目視仔細觀察，該申請
      書上之印文與原告庚○○原留印鑑亦非相符，適足徵之。
      原告庚○○當時或因2 顆印章極為相似而不慎錯蓋，或因
      有其自己特殊考量，始出現上開印鑑不相符之情形。此觀
      諸原告庚○○在被告台新銀行帳戶之交易明細，該帳戶自
      92年6 月11日起至93年9 月22日止，共有326 筆進出資料
      （92年度114 筆，93年度212 筆），此有存摺及往來交易
      明細之影本各1 份附於本院卷二第15-26 頁、第29-56 頁
      可憑。除上述4 筆提款外，原告庚○○就其餘各筆之提領
      ，並未指稱係遭被告丙○○盜領，且除原告庚○○於92年
      9 月9 日匯入之200,000 元（即其所謂「購買六小福基金
      」之資金）外，陸續有多筆資金存入，前後一年有餘。如
      被告丙○○意圖不法，而以偽造之印文盜領存款，自當儘
      速將全部款項領空，何可能於盜領存款後，依舊使用該帳
      戶，並多次自行存入資金以供原告庚○○證券帳戶之股票
      交割？原告庚○○既同意被告丙○○代為操作股票買賣，
      並將帳戶存摺均交由被告丙○○收執，顯亦同意被告丙○○可自由動用帳戶內之款項，以調度兩人共同投資之資金
      。則其於空白取款條上蓋好印章，交給被告丙○○使用，
      即不難理解，尚難憑此遽為被告丙○○有擅自盜領款項之
      認定。
    (五)此外，原告就渠等係受被告丙○○之詐騙，致各匯款
      400,000 萬元至被告丙○○之母林吳麗珠、其兄林滋榮之
      期貨帳戶，並被告丙○○擅自盜領原告庚○○在被告台新
      銀行三重分行帳戶款項計738,400 元等情，並未再舉證以
      為證明，則其主張被告丙○○有上開侵權行為情事，即難
      採信。
八、原告庚○○既有授權被告丙○○操作買賣其在被告台証證券
    公司之股票帳戶，並為期貨買賣，為利資金需求之調度，亦
    將連同股票交割專用之銀行帳戶存摺一併交予被告丙○○管
    理使用，且交付蓋用其印文之取款條以由被告丙○○取款調
    度兩人共同投資之資金，並匯款800,000 元用以支應期貨交
    易費用，有如前述，則被告丙○○即無詐騙原告匯款各
    400,000 元，並擅自盜領原告庚○○帳戶款項計738,400 元
    情事。又被告丙○○於92年7 月4 日、同年月10日、同年9
    月10日及93年9 月22日向被告台新銀行三重分行領取款項之
    取款憑條4 紙其上原告「庚○○」之印文雖與原告庚○○留
    存之印鑑印文不符，惟原告庚○○既有同意被告丙○○得自
    其帳戶領取款項以因應股票及期貨交易所需，並交付蓋用其
    印文之取款條予被告丙○○，則被告台新銀行三重分行向被
    告丙○○給付，即生清償效力。從而，原告依民法第184 條
    第1 項前段、第179 條之規定，請求被告丙○○給付原告各
    400,000 元及給付原告庚○○738,400 元，暨遲延利息，並
    依民法第179 條之規定，請求被告台証期貨公司各給付原告
    400,000 元及遲延利息、依民法第188 條第1 項前段及不完
    全給付之規定，請求被告台証證券公司連帶給付原告各
    400,000 元及給付原告庚○○738,400 元，暨遲延利息，並
    以被告台新銀行三重分行對被告丙○○之給付不生清償效力
    ，訴請對被告台新銀行三重分行確認有738,400 元之存款債
    權存在，均無理由，應予駁回。
九、因本案事證已臻明確，兩造其餘主張陳述及所提之證據，經
    審究認無礙勝負之判斷，爰不一一論列，附此敘明。
十、原告之訴既無理由而經駁回，其假執行宣告之聲請，亦失所
    附依，爰併予駁回之。
十一、結論：原告之訴為無理由，依民事訴訟法第78條，判決如
      主文。
中　　華　　民　　國　　96　　年　　7 　　月　　20　　日
                  民事第二庭    法　官　陳麗玲
以上正本係照原本作成
如對本判決上訴，須於判決送達後20日內向本院提出上訴狀
中　　華　　民　　國　　96　　年　　7 　　月　　20　　日
                            書記官　陳玉心
